臺灣高等法院刑事裁定
110年度抗字第370號
抗  告  人  楊顯斌



上列抗告人即受刑人因聲請定其應執行刑案件，不服臺灣桃園地
方法院中華民國109年8月26日裁定（109年度聲字第3136號），
提起抗告，本院裁定如下：
    主  文
抗告駁回。
    理  由
一、原裁定意旨略以：抗告人即受刑人甲○○（下稱受刑人）因犯
    對未成年人性交等案件，先後經判決如附表所示之刑，並均
    分別確定在案，有各該判決書及本院被告前案紀錄表在卷可
    稽。而受刑人所犯如附表所示各罪，其中編號2和3、編號4
    和5、編號7所示判決，曾分別經各該法院以判決如附表編號
    定其應執行之刑，是經臺灣桃園地方法院審核相關案卷，認
    檢察官聲請為正當，應定其應執行刑，並考量自由裁量之範
    圍，應受內部性界限及不利益變更禁止原則之拘束，更不得
    重於原裁判原定之應執行刑，使受刑人陷於更不利之結果，
    爰參酌原確定判決之定執行刑情形，並衡酌受刑人所犯如附
    表所示各罪之犯罪期間、犯罪態樣、侵害法益，及前揭所述
    之比例原則、責罰相當原則等自由裁量權之內部性界限等情
    ，而為整體評價後，依刑事訴訟法第477條第1項、刑法第50
    條第2項、第51條第5款、第53條，裁定定其應執行刑10年8
    月。
二、抗告意旨略以：刑法第56條連續犯之規定，於民國94年2月2
    日刪除後，法院於數罪併罰時，除不得踰越法律規定範圍外
    ，尚重教化功能，而非僅在實現應報定義之觀念，本件受刑
    人所犯詐欺等罪，其犯罪時間於104年至105年間係屬同一時
    間內所為，祇因檢察官先後起訴、分別審判，影響受刑人權
    益至鉅，原審裁定並未就受刑人整體犯罪行為態樣時間觀察
    ，即定其應執行刑為有期徒刑10年8月，顯然不利於受刑人
    ，亦難謂與定刑裁量内部性界限之法律目的及刑罪之公平性
    無違，且原裁定亦未說明有何為此裁量之特殊情由，致受刑
    人受有遠高於其他同類案件所定之刑，原審裁量權之行使尚
    非妥適，自屬難昭折服，爰提起抗告，求予受刑人改過向善
    之機會，重裁輕刑云云。
三、按數罪併罰，分別宣告多數有期徒刑者，於各刑中之最長期
    以上，各刑合併之刑期以下，定其刑期，但不得逾30年，刑
    法第51條第5款定有明文。乃因刑罰之科處，應以行為人之
    責任為基礎，考量人之生命有限，刑罰對被告造成之痛苦程
    度，係以刑度增加而生加乘效果，而非等比方式增加，如以
    實質累加方式執行，刑責恐將偏重過苛，不符現代刑事政策
    及刑罰之社會功能，故透過定應執行刑程序，採限制加重原
    則，授權法官綜合斟酌被告犯罪行為之不法與罪責程度、各
    罪彼此間之關聯性（例如數罪犯罪時間、空間、各行為所侵
    害法益之專屬性或同一性、數罪對法益侵害之加重效應等）
    、數罪所反應被告人格特性與傾向、對被告施以矯正之必要
    性等，妥適裁量最終具體應實現之刑罰，以符罪責相當之要
    求。因此，法院於酌定執行刑時，應體察法律恤刑之目的，
    為妥適之裁量，俾符合實質平等原則，否則有悖於公平正義
    ，即有裁量權行使不當之違失。又數罪併罰之定應執行之刑
    ，係出於刑罰經濟與責罰相當之考量，並非予以犯罪行為人
    或受刑人不當之利益，為一種特別的量刑過程，相較於刑法
    第57條所定科刑時應審酌之事項係對一般犯罪行為之裁量，
    定應執行刑之宣告，乃對犯罪行為人本身及所犯各罪之總檢
    視，除應考量行為人所犯數罪反應出之人格特性，並應權衡
    審酌行為人之責任與整體刑法目的及相關刑事政策，在量刑
    權之法律拘束性原則下，依刑法第51條第5款之規定，採限
    制加重原則，以宣告各刑中之最長期為下限，各刑合併之刑
    期為上限，但最長不得逾30年，資為量刑自由裁量權之外部
    界限，並應受法秩序理念規範之比例原則、平等原則、責罰
    相當原則、重複評價禁止原則等自由裁量權之內部抽象價值
    要求界限之支配，使以輕重得宜，罰當其責，俾符合法律授
    與裁量權之目的，以區別數罪併罰與單純數罪之不同，兼顧
    刑罰衡平原則（最高法院100年度台上字第21號、105年度台
    抗字第715號裁判要旨參照）。末按執行刑之量定，係事實
    審法院自由裁量之職權，倘其所酌定之執行刑，並未違背刑
    法第51條各款或刑事訴訟法第370條第3項等所定之方法或範
    圍（即法律之外部性界限），亦無明顯違背公平、比例原則
    或整體法律秩序之理念及法律規範之目的（即法律之內部性
    界限）者，即不得任意指為違法或不當（最高法院 108年度
    台抗字第89號裁判要旨參照）。
四、經查：本件受刑人因犯對未成年人性交等案件，經法院先後
    判處如附表所示之刑，均經分別確定在案，且附表編號1至7
    各罪均係在附表編號1裁判確定前所犯，有各該判決及本院
    被告前案紀錄表附卷可憑，檢察官聲請依刑法第53條、第51
    條第5款就附表所示之罪定應執行刑，自屬正當。另審酌受
    刑人所為如附表所示之多次犯行，皆屬不同時間而基於各別
    犯意所為，經檢察官先後起訴後，分為法院審判、科刑，並
    定其應執行之刑，於法難謂無據，亦難認有受刑人所述其權
    益遭受影響之情形；復審酌受刑人所犯如附表各罪之犯罪型
    態，分別為恐嚇取財得利（編號1）、對未成年人性交（編
    號2、3、7）、詐欺（編號4至6）等犯行共16罪，亦多分屬
    不同犯罪型態。是原裁定綜衡卷存事證及受刑人所犯數罪類
    型、次數、各罪之侵害法益、個別罪質內容、各罪犯罪情節
    、對其犯罪應予之整體評價等一切情狀，復審酌受刑人之責
    任與整體刑法目的及相關刑事政策，所定應執行刑有期徒刑
    10年8月，係在各宣告刑之最長期3年2月以上，各刑合併之
    刑期26年10月以下（計算式：10月＋(3年2月X4）＋(7月X6) ＋
    7月＋1年1月＋1年10月＋(3年2月X2)），合於刑法第51條第5款
    規定所定之外部界限，亦未逾越上開編號2至3所定應執行之
    刑4年8月、編號4至5所定應執行之刑1年4月、編號7所定應
    執行之刑4年，與編號1、6之宣告刑，合計有期徒刑12年8月
    之內部性界限（計算式：4年8月＋1年4月＋4年＋10月＋1年10月
    ），復無違反比例、平等諸原則之裁量權濫用情形，已相當
    減輕受刑人之刑期，其所定應執行刑並未逾越法律所規定之
    範圍，亦無明顯過重而違背比例原則或公平正義之情形，與
    刑罰經濟、刑法定應執行刑之恤刑考量等法律規範目的均無
    違背，核屬原審法院定刑職權之適法行使，於法並無違誤。
    從而，抗告意旨徒憑己見，指摘原裁定不當，為無理由，應
    予駁回。
據上論斷，應依刑事訴訟法第412條，裁定如主文。
中　　華　　民　　國　　110 　年　　3 　　月　　9 　　日
                  刑事第一庭  審判長法  官  李釱任
                                    法  官  崔玲琦
                                    法  官　呂煜仁
以上正本證明與原本無異。
如不服本裁定，應於收受送達後5 日內向本院提出再抗告狀。
                                    書記官　林廷佳
中　　華　　民　　國　　110 　年　　3 　　月　　9 　　日